【裁判字號】    89,易,24
【裁判日期】    890203
【裁判案由】    詐欺
【裁判全文】
臺灣板橋地方法院刑事判決                        八十九年度易字第二四號
    公  訴  人  臺灣板橋地方法院檢察署檢察官
    被      告  甲○○
右列被告因詐欺案件，經檢察官提起公訴（八十八年度偵字第二三○九三號），本院
判決如左：
    主  文
甲○○意圖為自己不法之所有，以詐術使人將本人之物交付，處有期徒刑參月。
    事  實
一、甲○○意圖為自己不法之所有，明知自己並無償債之意，仍於八十五年一月十日
    ，前往其友人乙○○位於台北縣永和市○○路之住處，向乙○○訛稱需資金新台
    幣（下同）十五萬元週轉，言明一個月償還，並交付一紙同面額之支票以取信於
    乙○○，致乙○○不疑有詐，因而陷於錯誤，而當場交付現金十五萬元，詎前開
    支票於將屆期之際，甲○○又以該支票可能無法兌現為由，要求乙○○將該支票
    交予甲○○處理，乙○○因囿於二人為同事關係，不便驟然拒絕遂應允之，詎甲
    ○○仍未償還款項，經乙○○催討，甲○○乃於八十五年七月二十二日簽發到期
    日八十五年八月十日、面額十五萬元之本票一紙，並出具切結書，保證屆期於八
    十五年八月十日一定償還，惟該本票經提示後，仍不獲兌現，甲○○亦置之不理
    ，乙○○始知受騙。
二、案經被害人乙○○訴請台灣板橋地方法院檢察署檢察官偵查起訴。
    理  由
一、訊據被告甲○○對於右揭時地向被害人乙○○借款十五萬元並交付同面額支票一
    紙，嗣簽發本票、切結書用以表示屆期清償，然該紙本票屆期仍未兌付之事實固
    坦承不諱，惟矢口否認有詐欺之意圖，辯稱：其係代其姊夫向乙○○借款，於借
    款後三、四個月，並曾返還部分款項，至本票及切結書為乙○○找人到公司脅迫
    其簽發、書具，其與乙○○於偵查中曾談妥和解，且曾交付乙○○一萬元，乙○
    ○或係因反悔而不願和解云云。經查，右揭事實，業據被害人乙○○於偵審中均
    指訴綦詳，並有被告以本人名義簽發之本票及書具之切結書各一紙附於偵查卷可
    稽，而被告於歷次偵查中均未提及其簽發本票及書具切結書係遭脅迫所為乙節，
    並當庭表示擬與被害人和解償還款項，則該本票、切結書是否確遭脅迫而簽具，
    即非無疑。再被告於本院審理時陳稱其代其姊夫向被害人借款時之資力甚佳，則
    無論其係自己需款週轉或代其姊夫借款，應均有足夠之經濟能力償還（自己需款
    週轉）或由其自行出借款項予其姊夫（代其姊夫借款），卻仍向被害人借貸十五
    萬元，顯見其於借款之時，即無償還之意，惟竟言明一個月償還，並交付一紙同
    面額之支票向被害人借款，致被害人信以為真而出借款項，復於前開支票將屆期
    之際，又以該支票可能無法兌現為由，要求被害人將該支票交還處理，嗣亦不償
    還款項，經被害人催討，始於八十五年七月二十二日簽發到期日八十五年八月十
    日、面額十五萬元之本票一紙，並出具切結書，保證屆期一定償還，然該本票經
    提示後，仍不獲兌現，足認被告確有施用詐術無訛，其詐欺之意圖彰彰明甚，故
    被告所辯無詐欺意圖乙節，要屬飾卸諉責之詞，殊無可採。本件事證已臻明確，
    被告犯行洵堪認定。
二、核被告所為，係犯刑法第三百三十九條第一項意圖為自己不法之所有，以詐術使
    人將本人之物交付之罪。爰審酌被告之素行，與其犯罪動機、詐欺之手法、詐欺
    之金額暨迄未與被害人和解償還款項及犯罪後態度不佳否認犯行等一切情狀，量
    處如主文所示之刑，以示懲儆。
據上論斷，應依刑事訴訟法第二百九十九條第一項前段，刑法第三百三十九條第一項
，罰金罰鍰提高標準條例第一條前段，判決如主文。
本案經檢察官靳開聖到庭執行職務
中      華      民      國       八十九     年    二   月       三      日
                                      臺灣板橋地方法院刑事第一庭
                                          法  官  邱 靜 琪
右正本證明與原本無異
如不服本判決，應於送達後十日內向本院提出上訴狀
                                          書記官  劉 日 賓
中      華      民      國       八十九     年    二   月       九      日
附錄本案論罪科刑法條全文：
刑法第三百三十九條第一項：
意圖為自己或第三人不法之所有，以詐術使人將本人或第三人之物交付者，處五年以
下有期徒刑、拘役或科或併科一千元以下罰金。
以前項方法得財產上不法之利益或使第三人得之者亦同。
前二項之未遂犯罰之。


司法院資訊處製作；財團法人民間司法改革基金會備份。
